【裁判字號】    89,家上,183
【裁判日期】    900313
【裁判案由】    離婚
【裁判全文】
臺灣高等法院臺中分院民事判決      八十九年度家上字第一八三號
    上  訴  人  甲○○
    被上  訴人  乙○○○
右當事人間請求離婚事件，上訴人對於中華民國八十九年十月二十七日臺灣苗栗地方
法院所為第一審判決（八十九年度婚字第一七五號），提起上訴，本院判決如左：
    主      文
上訴駁回。
第二審訴訟費用由上訴人負擔。
    事      實
甲、上訴人方面：
一、聲明：求為判決
  (一)原判決廢棄。
  (二)駁回被上訴人在第一審之訴。
  (三)第一、二審訴訟費用由上訴人負擔。
二、陳述及證據：與原第一審判決記載者相同，茲引用之。
乙、被上訴人方面：
一、聲明：求為判決如主文所示。
二、陳述及證據：與原第一審判決記載者相同，茲引用之。
    理      由
一、本件被上訴人主張：兩造於民國六十一年十月間結婚，婚後育有二子。婚後伊與
    上訴人間，尚屬融洽。然自七十五年間起，上訴人卻常因心情不佳，即不明究理
    毆打伊，伊即回南部乾媽劉李瑞春家居住，以避免再度遭受上訴人毆打。然於離
    家數日後，伊即因思念家中年幼二子，唯恐其等無法自行照顧生活起居，每每含
    淚返回兩造共同居住之處所，以便照顧二子之生活，並期待上訴人改變心性，然
    上訴人卻依然在伊返家數日後，無任何理由之情況下，一再毆打伊耳光及身體，
    致伊自尊心全毀，實已達不堪同居之程度，伊為顧及二子生活，僅能往返住家及
    乾媽家，如此情形經過數年，而於八十四年十二月底，伊又莫名其妙遭受上訴人
    毆打，並遭上訴人持菜刀追殺，伊實已無法繼續忍受如此不堪之生活，且二子亦
    已長大成人，伊乃決心離家，自此陸續搬遷至伊姊妹及乾媽住處，是伊與上訴人
    業已別居近十五年，婚姻關係早已名存實亡，難以回復婚姻共同生活，為此依民
    法第一千零五十二條第一項第三款及同條第二項之規定訴請離婚等語。
二、上訴人則以：被上訴人自七十一年起即因外遇而離家，兩個小孩都是伊扶養長大
    ，被上訴人主張離婚上訴人無意見，但被上訴人應補償伊所支付之扶養費用等語
    ，資為抗辯。
三、查被上訴人主張其與上訴人於民國六十一年間結婚，婚後育有二子，兩造於七十
    五年間起即時常因細故發生爭執，上訴人並毆打被上訴人，被上訴人為避免遭受
    上訴人毆打即前往南部乾媽劉李瑞春家中居住，嗣後被上訴人雖數度返家，惟因
    再度遭受上訴人毆打，復又離家，其與上訴人分居已有十五年餘等情，業據其提
    出戶籍謄本及診斷證明書在卷可稽，復經證人劉李瑞春及兩造之子張均堂於原審
    到庭證述屬實，上訴人亦於原審自承當年係和被上訴人互相打架，被上訴人已離
    家十多年等語，於本院亦稱「他（即被上訴人）有外遇，不然我不會打他」云云
    ，是自堪信被上訴人之主張為真實。
四、按夫妻之一方受他方不堪同居之虐待者，得向法院請求離婚，民法第一千零五十
    二條第一項第三款定有明文，而所謂不堪同居之虐待，係指與以身體上或精神上
    不可忍受之痛苦，致不堪繼續同居者而言，最高法院二十三年台上字第六七八號
    著有判例可資參照。被上訴人主張上訴人於七十五年至八十四年間多次毆打被上
    訴人，致被上訴人受有傷害等情，縱係屬實，惟距今已有數年之久，時空轉移，
    事過境遷，被上訴人據此陳年事由，主張其身體上、精神上仍受有不可忍受之痛
    苦，致不堪繼續同居請求離婚，於法不合。
五、次按有民法第一千零五十二條第一項以外之重大事由，難以維持婚姻者，夫妻之
    一方得請求離婚，但其事由應由夫妻之一方負責者，僅他方得請求離婚，民法第
    一千零五十二條第二項定有明文。又是否有難以維持婚姻之重大事由，應以婚姻
    是否已生破綻而無回復之希望為判斷標準。本件被上訴人於七十五年間即因細故
    與上訴人發生爭執，遭受上訴人毆打而離家，其後數年被上訴人雖曾數度返家，
    惟因再度遭受毆打，於返家數日後即又離家，兩造分居迄今已十五年有餘等情，
    已如前述。夫妻本以共同生活，協力經營美滿之婚姻為目的，兩造自七十五年迄
    今近十五年之時間，既處於分居狀態，分居期間，雙方未曾同居共營生活，其等
    思想、感情及生活習慣已生歧異，此客觀情勢足使兩造之誠摯信賴基礎動搖，難
    以期待其等重建幸福家庭，即兩造之子張均堂亦於原審被證稱：被上訴人前一陣
    子有回來住了一個多月，後來又因與上訴人吵架，始又離開等語，顯示兩造婚姻
    關係已告破裂，無法期待雙方再度共同生活，且被上訴人於本院及原審審理時，
    均抱持堅決離婚之意，足徵兩造已無復合之望。又被上訴人係因遭上訴人毆打而
    離家，故上訴人就兩造之分居亦有可歸責之處，被上訴人乃因此無法在家照顧小
    孩，是被上訴人就難以維持婚姻之重大事由無應負責者。至於上訴人主張被上訴
    人因外遇而離家云云，惟未舉證以實其說，無足採信。從而，被上訴人本於民法
    第一千零五十二條第二項之規定訴請離婚，自屬於法有據。原審判准兩造離婚，
    核無違誤。上訴意旨指摘原判決不當，求予廢棄，為無理由。
六、至上訴人請求被上訴人補償扶養兩造所生子之扶養費用部分，並未具體陳明金額
    ，亦未以訴主張提出請求，無法與本件離婚訴訟一併審理，附此敘明。
七、據上論結，依民事訴訟法第四百四十九條第一項、第七十八條，判決如主文。
中      華      民      國    九十      年      三      月     十三     日
~B1民事第三庭審判長法  官  陳照德
~B2                法  官  蔡王金全
~B3                法  官  陳成泉
右為正本係照原本作成。
如對本判決上訴，須於收受判決送達後二十日內向本院提出上訴書狀，其未表明上訴
理由者，應於提出上訴後二十日內向本院提出上訴理由書（須按他造人數附具繕本）
，並繳納送達用雙掛號郵票拾份（每份參拾肆元）。
上訴時應提出委任律師或具有律師資格之人之委任狀；委任有律師資格者，另應附具
律師及格證書及釋明委任人與受任人有民事訴訟法第四百六十六條之一第一項但書或
第二項（詳附註）所定關係之釋明文書影本。
~B                書記官  劉恒宏
中      華      民      國     九十      年      三       月    十九    日
附註：
民事訴訟法第四百六十六條之一（第一項、第二項）
對於第二審判決上訴，上訴人應委任律師為訴訟代理人。但上訴人或其法定代理人具
有律師資格者，不在此限。
上訴人之配偶、三親等內之血親、二親等內之姻親，或上訴人為法人、中央或地方機
關時，其所屬專任人員具有律師資格並經法院認為適當者，亦得為第三審訴訟代理人
。
                                                                        Ｈ


司法院資訊處製作；財團法人民間司法改革基金會備份。
